臺灣高等法院刑事判決
111年度上訴字第1376號
上  訴  人  
即  被  告  梁翃雲


上列上訴人因傷害等案件，不服臺灣新竹地方法院110年度訴字
第710號，中華民國111年1月28日第一審判決（起訴案號：臺灣
新竹地方檢察署110年度偵字第10107、11655號），提起上訴，
本院判決如下：
    主  文
上訴駁回。
    事  實
一、緣梁翃雲、劉子豪及王柏凱均在新竹縣○○鄉○○○路台積電00
    廠新建工程工作，劉子豪及王柏凱因工作認識，惟梁翃雲與
    劉子豪及王柏凱互不相識。梁翃雲因故分別為下列犯行：
　㈠梁翃雲因對劉子豪心生不滿，竟基於傷害他人身體之犯意，
    於民國110年8月31日8時17分許，見劉子豪經過台積電00廠
    新建工程○○所門口，乃持安全帽1頂（未扣案）毆打劉子豪
    頭部，致劉子豪受有頭部挫傷疑似腦震盪之傷勢。
　㈡梁翃雲因前述行為，致其門禁卡遭停權無法進入上開工程工
    區，乃於110年9月2日下午前往台積電00廠新建工程○○所，
    欲找劉子豪理論，為警獲報後前往處理，梁翃雲方才離去。
    嗣梁翃雲心有不甘，於110年9月4日17時許，將園藝用剪刀1
    支插在身後，前往台積電00廠新建工程G8崗哨前等候劉子豪
    ，見劉子豪走出，即上前推打劉子豪，劉子豪見梁翃雲隨身
    攜帶前開園藝用剪刀，因恐梁翃雲對其不利，遂退回台積電
    00廠新建工程G8崗哨內，另聯絡王柏凱到場，王柏凱接獲通
    知，持金屬製料管（工作上做為欄干之材料）前往，惟王柏
    凱抵達台積電00廠新建工程G8崗哨時已不見梁翃雲蹤影，王
    柏凱遂陪同劉子豪走向機車停放處牽車，由劉子豪騎乘機車
    搭載其同事蔡子文欲返回工務所，詎梁翃雲另行起意，並基
    於恐嚇危害安全之犯意，於同日17時2分許，見劉子豪騎乘
    機車搭載蔡子文經過台積電00廠新建工程G8崗哨前，乃持前
    開園藝用剪刀自對向車道走向劉子豪，劉子豪見狀心生畏懼
    ，致生危害於其生命及身體安全，其隨即騎乘機車折返，將
    機車停放在路邊。
　㈢惟梁翃雲此時仍繼續持前開園藝用剪刀朝劉子豪方向前進，
    亦在台積電00廠新建工程G8崗哨前之王柏凱見梁翃雲持該園
    藝用剪刀朝自己與劉子豪所在方向前進，認梁翃雲欲對自己
    與劉子豪不利，遂持該金屬製料管上前毆打梁翃雲手部欲制
    止梁翃雲，詎梁翃雲另行起意，並基於傷害他人身體之犯意
    ，持前開園藝用剪刀朝王柏凱揮砍，王柏凱跌坐在地，所持
    該金屬製料管噴飛離手，梁翃雲持前開園藝用剪刀朝王柏凱
    揮砍數次，王柏凱起身撿持該金屬製料管回擊，梁翃雲持前
    開園藝用剪刀朝王柏凱揮砍，王柏凱再度跌坐在地，梁翃雲
    再度持前開園藝用剪刀朝王柏凱揮砍，王柏凱起身持該金屬
    製料管再度回擊，梁翃雲復再持前開園藝用剪刀朝王柏凱揮
    砍，王柏凱復再度跌坐在地，王柏凱復再度起身持該金屬製
    料管回擊，雙方互有前述行為後，致王柏凱因而受有胸部、
    手部、髖部開放性傷口等傷勢，梁翃雲亦受傷（王柏凱所涉
    傷害部分另案經臺灣新竹地方檢察署檢察官為不起訴處分在
    案）。隨後2人自行停手相互對峙，僵持約1分鐘左右，梁翃
    雲自行走向台積電00廠新建工程G8崗亭處，嗣後為警據報到
    場處理，扣得前開園藝用剪刀1支，因而為警循線查悉上情
    。
二、案經劉子豪及王柏凱均訴由內政部警政署保安警察第二總隊
    第三大隊第一中隊報請臺灣新竹地方檢察署檢察官偵查起訴
    。
    理  由
壹、證據能力：
    按被告以外之人於審判外之陳述，雖不符刑事訴訟法第159
    條之1至第159條之4之規定，而經當事人於審判程序同意作
    為證據，法院審酌該言詞陳述或書面陳述作成時之情況，認
    為適當者，亦得為證據。又當事人、代理人或辯護人於法院
    調查證據時，知有第159條第1項不得為證據之情形，而未於
    言詞辯論終結前聲明異議者，視為有前項之同意，同法第15
    9條之5亦有明定。查本件檢察官、上訴人即被告梁翃雲（下
    稱被告）就下列所引被告以外之人於審判外陳述之證據能力
    迄至言詞辯論終結，均未聲明異議，本院審酌該些供述證據
    作成時，核無違法取證或其他瑕疵，認為以之作為本案之證
    據屬適當，自有證據能力。其餘資以認定被告犯罪事實之非
    供述證據，均查無違反法定程序取得之情形，依刑事訴訟法
    第158條之4反面規定，亦具證據能力。
貳、實體方面：
一、認定事實所憑之證據及理由：
    被告上訴固不否認於110年8月31日持安全帽揮擊告訴人劉子
    豪、於110年9月4日17時許持扣案之園藝用剪刀傷害告訴人
    王柏凱等事實；惟矢口否認有何傷害、恐嚇等犯行，辯稱：
    事實欄一㈠傷害告訴人劉子豪部分，告訴人劉子豪應提出受
    傷照片，證明傷勢；事實欄一㈡中，其並未對告訴人劉子豪
    出言威脅，自不成立恐嚇罪；事實欄一㈢部分，係遭告訴人
    王柏凱持金屬製料管毆打，方加以反擊，其乃是正當防衛云
    云（見本院卷第23至25、29至31頁）。經查：
　㈠就事實欄一㈠部分：　
    被告對於110年8月31日持安全帽揮擊告訴人劉子豪頭部之事
    實，坦認不諱（見110年度偵字第11655號卷，下稱偵卷一，
    第8頁；110年度偵字第10107號卷，下稱偵卷二，第72頁)；
    核與劉子豪於警詢、偵查中之指訴，及證人即目擊者蔡子文
    於警詢、偵查中之證述相互吻合（見偵卷一第17頁；偵卷二
    第41、87、100頁），並有同日8時16分至17分許之相關監視
    器錄影畫面翻拍照片10張存卷足憑（見偵卷一第25至29頁）
    ，故被告前揭任意性自白核與事實相符，足堪採信。而劉子
    豪因此受有前揭傷勢而於案發後同日9時12分許就醫急診一
    節，亦有新竹馬偕紀念醫院診斷證明書附卷可考（見偵卷二
    第38頁），被告辯稱應提出傷勢照片云云，實不足採。
　㈡就事實欄一㈡、㈢部分：
　⒈查被告因前述行為，致其門禁卡遭停權無法進入上開工程工
    區，乃於110年9月2日下午前往台積電00廠新建工程○○所，
    欲找劉子豪理論之情，業據劉子豪指訴在卷（見偵卷二第87
    頁反面），並有相關監視器錄影畫面翻拍照片10張存卷足憑
    （見偵卷一第35至39頁），是此等事實，可堪認定。
　⒉又被告於110年9月4日17時許，備有園藝用剪刀1支前往台積
    電00廠新建工程G8崗哨前等候劉子豪，見劉子豪走出，即上
    前推打劉子豪，劉子豪見被告隨身攜帶前開園藝用剪刀，遂
    退回台積電00廠新建工程G8崗哨內，另聯絡告訴人王柏凱到
    場；王柏凱接獲通知，持金屬製料管（工作上做為欄干之材
    料）前往，惟王柏凱抵達台積電00廠新建工程G8崗哨時已不
    見被告蹤影，王柏凱遂陪同劉子豪走向機車停放處牽車，由
    劉子豪騎乘機車搭載其同事蔡子文欲返回工務所，詎被告於
    同日17時2分許，見劉子豪騎乘機車搭載蔡子文經過台積電0
    0廠新建工程G8崗哨前，乃持前開園藝用剪刀自對向車道走
    向劉子豪，王柏凱遂持金屬製料管上前毆打被告手部欲制止
    被告，被告則持前開園藝用剪刀朝王柏凱揮砍，致王柏凱因
    而受有胸部、手部、髖部開放性傷口等傷勢之事實，業經證
    人劉子豪、王柏凱、蔡子文於警詢、偵查中證述在案（見偵
    卷二第33至34、39至40、87頁反面、89、100頁背面、103頁
    ），而被告對於持扣案之園藝用剪刀傷害王柏凱之情亦不否
    認，並有保安警察第二總隊第三大隊第一中隊扣押筆錄、扣
    押物品目錄表、現場及扣案物品照片6張、相關監視器錄影
    畫面翻拍照片存卷可稽（見偵卷一第30至34頁；偵卷二第44
    至46、48、49至51、53、56至58、60至62頁）；且有上述園
    藝用剪刀1支扣案可資佐證。而王柏凱受有前揭傷勢之情，
    亦有新竹馬偕紀念醫院診斷證明書1紙附卷足參（見偵卷二
    第32頁）。上揭事實，均堪認定。
　⒊按刑法第305條之恐嚇罪，所稱以加害生命、身體、自由、名
    譽、財產之事，恐嚇他人者，係指以使人生畏怖心為目的，
    通知將加惡害之旨於被害人而言，所謂致生危害於安全，係
    指受惡害之通知者，因其恐嚇而生安全上之危險與實害之謂
    ，至行為人主觀上是否確有實現加害之意圖或決心，則非所
    問。故恐嚇係指凡一切言語、舉動足以使人生畏怖心者，均
    包含在內。而言語或舉動是否足以使他人生畏怖心，應依社
    會一般觀念衡量之，如行為人之言語、舉動，依社會一般觀
    念，均認係惡害之通知，而足以使人生畏怖心時，即不失為
    恐嚇，且僅以受惡害之通知者心生畏懼而有不安全之感覺為
    已足，不以發生客觀上之危害為要件，即所稱之加害，不須
    果有加害之事，亦不必真有加害之意。查：被告攜帶扣案之
    園藝用剪刀至上址等候劉子豪一節，業經被告自承在卷（見
    偵卷二第12至13、73頁），而該園藝用剪刀係由質地堅硬之
    金屬材質製成，如持以攻擊他人，客觀上當足以對人之生命
    、身體、安全構成威脅，屬具有危險性之兇器無訛，故依社
    會一般觀念，如持此等剪刀至該處等候告訴人劉子豪，當即
    隱含有暴力或示威之意涵，自帶有恐嚇、將加害他人之意思
    ，且被告亦自承：我當日的確是有找劉子豪，持刀只是想「
    嚇唬」及防身一語甚明（見110年度聲羈字第164號卷第11頁
    ），益徵被告此舉係以加害劉子豪之生命、身體之意恫嚇行
    為；參以劉子豪方於110年8月31日遭被告持安全帽毆打、同
    年9月2日遭被告尋釁、理論，業經本院審認如前，則立於劉
    子豪地位之一般人，理當會擔心被告上開行為可能對人身安
    全造成損害而心生恐懼，此亦與劉子豪前稱：其當時會擔心
    遭被告傷害，故而返回工務所躲避並請王柏凱護送等語相符
    （見偵卷二第33至34、87頁反面）。故被告上開之行為，確
    足使一般人感到生命、身體、自由、財產受有威脅，而屬惡
    害通知，並達足使人心生恐懼，致生危害於安全之程度。被
    告辯稱此舉並非恐嚇之意，實屬無稽。　
　⒋另按刑法第23條規定之正當防衛要件，必須對於現在不法之
    侵害始得為之，侵害業已過去，即無正當防衛可言。至彼此
    互毆，又必以一方初無傷人之行為，因排除對方不法之侵害
    而加以還擊，始得以正當防衛論。故侵害已過去後之報復行
    為，與無從分別何方為不法侵害之互毆行為，均不得主張防
    衛權（最高法院104年度台上字第1000號判決意旨參照）。
    查：被告與王柏凱於上述地點相互鬥毆一節，業經本院說明
    如前，並經原審當庭勘驗相關監視器錄影畫面而製有勘驗筆
    錄1份存卷可查（見原審卷第206至207頁）。被告固係先遭
    王柏凱持金屬製料管毆打手部後，始持園藝用剪刀朝王柏凱
    揮砍，惟當時僅為雙方發生肢體衝突之初始階段，且斯時王
    柏凱因閃避被告之反擊而跌坐在地，被告當已阻止王柏凱持
    續對其身體為不法之侵害。被告卻仍逕自朝王柏凱胸部、手
    部、髖部揮砍，致王柏凱受有前揭傷勢，審酌此攻擊之部位
    及手段，顯非單純針對王柏凱之攻擊行為為閃躲、阻擋所為
    必要排除之防衛動作，已失必要性及相當性，而係另存圖為
    報復，主觀上具備傷害王柏凱身體之認知與意欲之犯意所為
    之還擊，自無主張正當防衛之餘地。故被告辯稱乃是正當防
    衛云云，亦無足採。
　㈢綜上所述，本件事證明確，被告上開傷害、恐嚇等犯行，均
    堪認定，應予依法論科。　　
二、論罪：
　  核被告就事實欄一㈠所為，係犯刑法第277條第1項之傷害罪
    ；就事實欄一㈡所為，同法第305條之恐嚇危害安全罪；就事
    實欄一㈢所為，係犯刑法第277條第1項之傷害罪。又被告所
    為上開2次傷害罪及1次恐嚇危害安全罪等，均犯意個別，行
    為互殊，應予分論併罰。
三、駁回上訴之理由：　　
　㈠原審審理結果，認被告所犯傷害、恐嚇危害安全罪，事證明
    確，而適用刑法第277條第1項、第305條、第51條第6款、第
    41條第1項前段、第38條第2項等規定，並審酌被告之素行、
    未思理性調適情緒及反省並解決問題，卻持安全帽傷害及恐
    嚇告訴人劉子豪，暨持園藝用剪刀傷害告訴人王柏凱，造成
    告訴人等受有前揭傷勢，被告所為實不可取，兼衡被告犯罪
    之動機、目的、手段、情節、犯後於原審審理時終能坦承犯
    行，惟未與告訴人等達成民事和解及賠償損失，暨衡酌被告
    為高中肄業之智識程度、有姑姑之家人、案發前從事消防配
    管之工作，月收入新臺幣（下同）4萬元至5萬元之家庭及生
    活狀況等一切情狀，分別量處拘役30日、20日、有期徒刑4
    月，暨就拘役部分定應執行刑40日，及就定刑前、後均諭知
    如易科罰金之折算標準為1000元折算1日。並說明：扣案之
    園藝用剪刀1支為被告所有，且係傷害王柏凱所用之物，爰
    應依刑法第38條第2項之規定宣告沒收；至於傷害劉子豪所
    用之安全帽1頂，未據扣案，復無積極證據證明現尚存在，
    且欠缺刑法上重要性，為免日後執行之困難，過度耗費訴訟
    資源而無助於目的的達成，爰不予宣告沒收等旨。經核原判
    決認事用法，洵無違誤，量刑亦屬妥適，沒收亦無不當，應
    予維持。
　㈡被告雖上訴否認犯罪，然本件業依卷內各項證據資料，就被
    告所辯之詞，詳為論述、一一指駁，被告仍執前開陳詞否認
    此罪，而指摘原判決不當，難認可採。另按關於刑之量定，
    係屬法院得依職權裁量之事項，於具體個案，倘科刑時，既
    已以行為人之責任為基礎，並審酌刑法第57條各款所列情狀
    ，而其所量得之刑，未逾越法律所規定之範圍（即裁量權行
    使之外部性界限），客觀上亦無違反比例、公平及罪刑相當
    原則者（即裁量權行使之內部性界限），即不得任憑己意指
    摘為違法。原判決於其理由欄已載敘其量刑之理由，核已斟
    酌刑法第57條各款所列情狀，且在法定刑度之內，於法並無
    不合，難謂有何失之過重之處；被告上訴主張就傷害王柏凱
    部分（即事實欄一㈢），量刑過重云云（見本院卷第23頁）
    ，自屬無據。準此，被告之上訴，為無理由，應予駁回。
四、被告經本院合法傳喚，無正當理由不到庭，爰不待其陳述，
    為一造辯論判決　　
據上論斷，應依刑事訴訟法第371條、第368條，判決如主文。
本案經檢察官張凱絜提起公訴，檢察官孟玉梅到庭執行職務。
中　　華　　民　　國　　111 　年　　7 　　月　　5 　　日
                  刑事第十五庭  審判長法　官  陳芃宇
                                      法　官  陳勇松
                                      法　官  陳俞伶
以上正本證明與原本無異。
恐嚇危害安全罪部分不得上訴。
其餘部分如不服本判決應於收受送達後20日內向本院提出上訴書
狀，其未敘述上訴之理由者並得於提起上訴後20日內向本院補提
理由書（均須按他造當事人之人數附繕本）「切勿逕送上級法院
」。
                                      書記官  朱家麒
中　　華　　民　　國　　111 　年　　7 　　月　　6 　　日
附錄：本案論罪科刑法條全文
中華民國刑法第277條
傷害人之身體或健康者，處5年以下有期徒刑、拘役或50萬元以
下罰金。
犯前項之罪，因而致人於死者，處無期徒刑或7年以上有期徒刑
；致重傷者，處3年以上10年以下有期徒刑。

中華民國刑法第305條
以加害生命、身體、自由、名譽、財產之事恐嚇他人，致生危害
於安全者，處2年以下有期徒刑、拘役或9千元以下罰金。